【裁判字號】    89,上訴,1523
【裁判日期】    890602
【裁判案由】    毒品危害防制條例
【裁判全文】
臺灣高等法院刑事判決                          八十九年度上訴字第一五二三號
    上  訴  人
    即  被  告  甲○○
    選任辯護人  鄭世脩  律師
右上訴人，因違反毒品危害防制條例案件，不服臺灣桃園地方法院，八十八年度訴字
第一一八０號，中華民國八十九年三月十日第一審判決（起訴案號：台灣桃園地方法
院檢察署八十八年度偵字第七一一七號），提起上訴，本院判決如左：
    主    文
原判決關於連續販賣第一級毒品部分撤銷。
甲○○連續販賣第一級毒品，處無期徒刑，褫奪公權終身。
扣案之第一級毒品海洛因貳包（總淨重零點玖玖公克，包裝重零點柒公克）沒收銷
燬之，犯罪所得財物新台幣萬伍仟元沒收，如全部或一部不能沒收時，以其財產抵
償之。
    事    實
一、甲○○曾於民國（下同）八十四年間，因違反麻醉藥品管理條例案件，經原審法
    院判處有期徒刑四月確定，於八十一年九月三日易科罰金執行完畢，又於八十二
    年間，因違反麻醉藥品管理條例案件，經原審法院判處有期徒刑八月確定，又於
    八十三年間，因違反麻醉藥品管理條例案件，經原審法院判處有期徒刑十月，又
    於八十四年間，因偽造文書案件，經原審法院判處有期徒刑五月確定，又於八十
    四年間，因違反肅清煙毒條例案件，經台灣高雄地方法院判處有期徒刑三年三月
    確定，又於八十四年間，因妨害兵役案件，經原審法院判處有期徒刑三月確定，
    以上所犯各罪均接續執行，嗣於八十六年七月三日假釋出獄，假釋期間至八十九
    年七月三日縮短刑期屆滿，於假釋期間，仍不知悛悔，明知海洛因係第一級毒品
    ，復意圖營利，基於概括犯意，以0000000000號呼叫器為聯絡工具，
    先後自八十八年初某日起至八十八年五月三日止，先後十次在桃園縣桃園市○○
    路及中壢市某不詳地點等處，每次以新台幣（下同）三千元之價格，連續販賣第
    一級毒品海洛因予乙○○（起訴書誤載為政坤）施用，最後乙次於八十八年五
    月三日下午四時，在桃園縣桃園市○○路路旁，以三千元之價格，販賣第一級毒
    品海洛因乙包予乙○○施用；迨八十八年五月五日下午三時許，甲○○復基於同
    一概括犯意，與乙○○約於桃園市○○○路○段二六三號前見面，由乙○○當場
    交付五千元價金予甲○○向其購買第一級毒品海洛因乙包，因甲○○適無現貨，
    乃要求乙○○與其同來之涂明光在該處候，旋即前往桃園市○○○路「大興敦煌
    」大廈樓下，以七千元之價格，向綽號「阿猴」之不詳年籍姓名成年男子購買第
    一級毒品海洛因二包欲持回交付其中一包予乙○○時，場等候之乙○○、涂明光
    適為警巡邏發現可疑上前盤查，在乙○○身上查獲其所有供施用第一級毒品海洛
    因之注射針筒乙支（內含海洛因殘渣），而查知上情，並在場等候而於同日下午
    三時三十分許查獲購買海洛因後前來交付之甲○○，並扣獲其所有之第一級毒品
    海洛因二包（總淨重零點九九公克，包裝重零點三七公克）、第二級毒品安非他
    命乙包（下稱安非他命，淨重一公克）及葡萄糖二包（總淨重二點六公克）而未
    遂。
二、案經台北市政府警察局中正第一分局報請臺灣桃園地方法院檢察署檢察官偵查起
    訴。
    理    由
一、訊據上訴人即被告甲○○固坦承其有於右揭時、地為警查獲，並扣得其向「阿猴
    」者所購買之第一級毒品海洛因二包及所有之安非他命乙包及葡萄糖二包等情，
    惟矢口否認其有何販賣第一級毒品海洛因犯行，辯稱：為警查獲之第一級毒品海
    洛因及第二級毒品安非他命，係其向「阿猴」者購買供己施打之用，並非欲購買
    後賣予乙○○者，其前此雖多次向乙○○拿取三千元，惟各該款項均係其向乙○
    ○所借，並未交付第一級毒品海洛因予涂政忠施用，因二人均有施用第一級毒品
    海洛因之惡習，故偶爾相互調貨而已等語。
二、經查：
(一)上訴人即被告甲○○如何意圖營利，於右揭時、地先後販賣第一級毒品海洛因十
    次予乙○○施用等情，業據證人乙○○迭次於警訊時供稱：「我是先00000
    00000號呼叫器和他（指甲○○）聯絡，再由他回電言明所要購買海洛因之
    金額，再由「小李」（即甲○○）約定不定地點交易。」、「警方隨後在該處埋
    伏查到案之甲○○，是否即為你所稱緝號『小李』者？）是的，我非常確定」、
    「我共向甲○○購買過海洛因約有十次。我最能確定上一次在（０三）下午約在
    （十六）時左右，鎮交易地點在桃園市○○路路旁，我向他買了三千元的海洛因
    毒品施，而之前我所記得的交易地點大都在桃園市、中壢市，詳細地點、時間我
    無法正確說出，只知道買的次數很多了無法詳述，至於代價都是每次買三千元。
    」等語（見偵查卷第十四頁反面、第十五頁），於原審調查時復陳稱：「有（向
 甲○○購買毒品海洛因），我約於八十八年初即開始跟他，最後一次是在八十八
    年五月五日被捉到，我平均一星期跟他買一次，我們均約在中壢、桃園等地跟他
    買，均買海洛，每次買三千元至千，約多重，我不知道，我每次均買一小包，總
    共跟他買幾次我已忘記，每次交易均是他來和我交易。」、「（八十八年五月三
    日在桃園市○○路）我以三千元跟他買的，我是在復興路靠近中正路附近。」、
    「我們是在五月五日下午三時左右被抓，這次交易是我們事先約好的，也是買五
    千元，在交易時即被抓，甲○○尚未將毒品交給我，我被抓時甲○○尚未到，當
    場涂明光也在場，被抓時有搜出針筒，事後甲○○也有來，我們被銬在車上有跟
    警方承認買毒品﹕」、「（甲○○被抓時）從他身上搜出二包海洛因及安非他命
    乙包。」等語（見原審卷第二十三頁及反面），嗣於本院調查時復指稱：「（問
    ：自八十八年初起至八十八年五月三日止，平均每週一次，在桃園縣桃園市○○
    路及中壢市等處，每次以三千元之價格，向被告買海洛因？）、有向他買。﹕」
    、「（問：五月五日是否有拿五千元要買海洛，五月五日約好交貨，你在等時被
    警查獲？）、對的。」、「我找不到別人買，只好找他﹕。」、「（當天有交給
    他五千元，但沒拿到海洛因。」等語（見本院卷第三十四頁及反面），核與証人
    涂明光迭次於警訊中及原審證稱：「我是在本（五）日下午三時許，接獲我叔叔
    乙○○連絡要外出購買海洛因施打解癮，遂與其一同前往桃園市○○○路二段二
    六三號前，由我下車前往藥局購買注射針筒二支在車上等候，乙○○下車與甲○
    ○連絡向其購買三千元的毒品海洛因，至十五時三十分許乙○○即遭警方查獲，
    在其身上起獲留有海洛因殘渣之注射針筒乙支，並在我身上發現注射針筒二支及
    甲○○身上發現安非他命乙包、海洛因兩包、葡萄糖二包」、「（你與甲○○交
    易幾次？）今天是第二次向甲○○購買，但每次都是由我叔叔乙○○出面與其連
    絡購買金額及交易方式」、「海洛因是經由我叔叔乙○○於本（五）日十五時許
    ，在桃園市○○○路○段二六三號前向甲○○以三千元購買」、「（為何五月五
    日會和乙○○被抓？）我是陪乙○○去的，我也有吸毒，我均和乙○○一起吸的
    」、「我不知道他是要跟甲○○買毒品，我僅知他要買毒品」、「（有無買安非
    他命？）沒有」等語（見偵查卷第十九頁反面、原審卷第二十三頁反面、第二十
    四頁反面）及證人即查獲本案之警員吳政佑、杜信輝二人於原審證稱：「我們當
    時經過該地看到乙○○在路旁很可疑，我們即去盤查，從他身上搜出針筒，然後
    再到涂明光所在的大貨車上搜出二支針筒，一支用過，一支並未使用，乙○○身
    上的針筒均已用過，他們二個均很配合我們辦案，他們有承認在等甲○○拿毒品
    來給他們，約五分鐘後甲○○即走路過來，在甲○○身上搜出海洛因二包、葡萄
    糖二包及安非他命乙包，乙○○有告訴我們他要買海洛因三千元」等語（見原審
    卷第四十三頁反面、第四十四頁）大致相符，復有扣案之被告甲○○向綽號「阿
    猴」者購買後擬交付乙○○之第一級毒品海洛因二包在卷可稽；再參以被告甲○
    ○於本院調查時亦承稱：「（查扣之二包海洛因）是在桃園市○○○路『大興敦
    煌』樓下以七千元向『阿猴』買的。」、「（問：乙○○是否有拿錢給你，你再
    去向『阿猴』買？）、是的。」、「（問：你交多少海洛因給乙○○？）、我當
    時還沒交給乙○○。」、「（問：乙○○拿多少錢給你？）、拿五千元。」、「
    （問：乙○○有無向你買過海洛因？) 、有的﹕。」、「（問：乙○○是否前後
    拿十次錢給你？）、好幾次，我忘了。」、「（問：是否都拿三千元給你？）、
    錢的數目我忘了，當天是拿五千元給我，沒有錯，﹕。」、「（二包海洛因）是
    向「阿猴』買的，七千元買的。」、「（問：是否準備乙包給乙○○的？）、是
    的。」等情不諱（見本院卷第三十二頁及反面、第三十三頁、第三十四頁反面）
    ，復於本院隔離訊問後，對証人乙○○於本院所供前開各節表示無意見（見本院
    卷第三十四頁反面），足徵被告確有販賣第一級毒品海洛因供乙○○施用甚明，
    其辯謂並未販賣第一級毒品海洛因予乙○○即非可採。
(二)又被告辯稱其僅係向乙○○借款購買第一級毒品海洛因，並非販賣海洛因予乙○
    ○云云，所辯已與與証人乙○○所為前開証言不符，且証人乙○○各次所交付之
    三千元，苟係被告向其所借，然為何乙○○於被告甲○○一再向其借款未曾清償
    下，仍一再借予款項而不求清償，且每次金額均為三千元？顯違常情。至証人乙
    ○○亦改供其多次交付三千元向被告甲○○購買第一級毒品海洛因，惟被告均未
    交付海洛因供其施用云云，惟乙○○所交付之三千元既在向被告購買第一級毒品
    海洛因供己施用，在被告未交付所購之海洛因之前，豈有一再交付三千元，而不
    求被告交付海洛因之理，亦悖於情理，均無足採。
(三)又被告所有為警查獲之二包白色粉末，經送請法務部調查局鑑定結果，均發覺係
    第一級毒品海洛因無訛，合計淨重零點玖玖公克，包裝重零點參柒公克，有法務
    部調查局八十八年五月十九日（八八）陸字第八八八一六三六一五號鑑定通知書
    乙紙在卷可稽。被告自承該二包第一級毒品海洛因，係其以七千元之價格向綽號
    「阿猴」者所購買，擬將其中一包交付乙○○施用云云，已如前述，而被告甲○
    ○在向「阿猴」購買該二包第一級毒品海洛因之前，即先行收受乙○○交付向其
    購買海洛因之五千元，依此計算，被告如順利出售計獲取一千五元利益，足徵被
    告確有意圖營利之犯意，並販賣第一級毒品海洛因予乙○○牟利至明。
(四)又證人乙○○、涂明光與被告甲○○間並無仇隙，亦據被告於原審審理中供承在
    卷，且證人乙○○係於前揭時、地先遭警查獲後，即供稱其當天係與被告相約在
    該處交易購買第一級毒品海洛因五千元，被告亦於向「阿猴」者購買第一級毒品
    二包後，返回該處欲交付其中乙包予乙○○時，亦為警當場查獲，足證乙○○、
    涂明光二人迭次於警訊、原審及本院所為前開屎利被告之證言，並無誣陷被告情
    事，應堪採信。
(五)又被告於八十八年五月五日係向乙○○收取五千元後，再向「阿猴」購買第一級
    毒品海洛因擬交付乙○○施用，業據証人乙○○於警訊及本院調查供陳在卷，被
    告甲○○於本院調查時亦坦承確曾收受乙○○交付之五千元無訛，均如前述，至
    証人乙○○及被告甲○○於原審雖供稱乙○○係交付三千元予被告購買海洛因云
    云，與前開供述不符，惟案重初供，被告甲○○及証人乙○○於獲案之初既均供
    承乙○○係交付五千元，於本院調查時復為相同之陳述，所供又互核相符，應以
    被告收受乙○○交付五千元向其購買第一級毒品海洛因所供部分為可採，附此敘
    明。
    綜上所論，足徵被告所辯，顯係事後卸責之詞，不足採信，被告所犯事証明確，
    其犯行洵堪認定，應予依法論科。
三、核被告所為，係犯毒品危害防制條例第四條第一項之販賣第一級毒品罪及同條第
    第五項、第一項之販賣第一級毒品未遂罪。被告於八十八年五月五日下午三時三
    十分許，與乙○○相約交易第一級毒品海洛因，並收受乙○○交付之價金五千元
    ，旋即前往向「阿猴」者購買第一級毒品海洛因二包時，乙○○即遭警查獲，被
    告於返至交易現場未即賣出其中一包時即遭警查獲，並扣得第一級毒品海洛因二
    包，被告該次販賣行為，顯未達既遂程度，與意販賣牟利而販入第一級毒品海洛
    因，於收受購買者價金後，再前往拿取海洛因交付，而及交付即為警查獲之既遂
    情形不同，應屬未遂犯。被告先後多次販賣第一級毒品海洛因既遂及最後一次販
    賣第一級毒品海洛因未遂行為，時間緊接，犯罪構成要件相同，顯係基於概括犯
    意所為，為連續犯，應依刑法第五十六條規定以販賣第一級毒品既遂一罪論。被
    告持有第一級毒品海洛因之低度行為，為其販賣第一級毒品海洛因之高度行為所
    吸收，不另論罪。又被告曾於八十四年間，因違反麻醉藥品管理條例案件，經原
    審法院判處有期徒刑四月確定，於八十一年九月三日易科罰金執行完畢，又於八
    十二年間，因違反麻醉藥品管理條例案件，經原審法院判處有期徒刑八月確定，
    又於八十三年間，因違反麻醉藥品管理條例案件，經原審法院判處有期徒刑十月
    ，又於八十四年間，因偽造文書案件，經原審法院判處有期徒刑五月確定，又於
    八十四年間，因違反肅清煙毒條例案件，經台灣高雄地方法院判處有期徒刑三年
    三月確定，又於八十四年間，因妨害兵役案件，經原審法院判處有期徒刑三月確
    定，所犯各罪均接續執行，嗣於八十六年七月三日假釋出獄，假釋期間至八十九
    年七月三日縮短刑期屆滿，有原審刑案被告全國前案紀錄表及本院前國前案紀錄
    表各乙份在卷可稽，惟尚無累犯之適用，公訴意旨認被告係累犯，尚有誤會，併
    此敘明。
四、原審以被告所犯罪証明確，依法予以論科固非無見，惟查原審認定被告係連續犯
    ，據上論結欄竟漏引刑法第五十六條，復未認定乙○○於八十八年五月五日係交
    付五千元向被告購買第一級毒品海洛因乙包之事實，及誤算被告犯罪所得財物為
    三萬元均有未洽，被告上訴意旨空言否認犯罪，徒陳詞指摘原判決失當，固無理
    由，惟原判決既有可議，即無可維持，應由本院就原判決關於連續販賣第一級毒
    品罪部分予以撤銷改判，爰審酌被告明知海洛因係屬公告防制之第一級毒品，不
    得販賣、持有，竟為一己之私利，先後多次販賣予乙○○施用牟利，不僅損及乙
    ○○個人健康，更嚴重破壞社會安全及助長毒品泛濫，犯罪後復飾詞諉責態度不
    佳等一切情狀，爰與原審同量處無期徒刑，並依刑法第三十七條第一項規定，宣
    告褫奪公權終身示懲。
五、扣案之第一級毒品海洛因二包（合計淨重零點玖玖公克，包裝重零點參柒公克）
    ，係違禁物，且不能分別被告係以何包欲交付乙○○供販賣之用，自均應依毒品
    危害防制條例第十八條第一項前段規定宣告沒收銷燬之；另被告先後十次販賣第
    一級毒品海洛因予乙○○既遂，計每次各出售價值三千元之第一級毒品海洛因，
    共取得三萬元之販賣所得，連同於八十八年五月五日交受乙○○交付購買第一級
    毒品海洛因之價金五千元，共計三萬五千元，均依應毒品危害防制條例第十九條
    第一項規定，諭知收收之，如全部或一部不能沒收時，以其財產抵償之。至扣案
    之葡萄糖二包，既非屬違禁物，亦非供被告犯罪所用或所得之物，自無庸為沒收
    之宣告，附此敘明。
六、據上論斷，應依刑事訴訟法第二百九十九條第一項前段，毒品危害防制條例第四
    條第一項、第十八條第一項前段、第十九條第一項，刑法第十一條前段、第五十
    六條、第三十七條第一項，判決如主文。
本案經檢察官蔡薰慧到庭執行職務
中    華    民    國     八十九     年       六       月       二       日
                             臺灣高等法院刑事第十六庭
                                 審判長法  官  許  增  男
                                       法  官  蔡  彩  貞
                                 法  官  黃  鴻  昌
右正本證明與原本無異。
如不服本判決應於收受送達後十日內向本院提出上訴書狀，其未敘述上訴之理由者並
得於提起上訴後十日內向本院補提理由書（均須按他造當事人之人數附繕本）。
本院並應依職權送上訴。
                                      書記官  黃  千  鶴
中    華    民    國     八十九     年       六       月       五       日
附錄本案論罪科刑法條全文：
毒品危害防制條例第四條：：
製造、運輸、販賣第一級毒品者，處死刑或無期徒刑；處無期徒刑者，得併科新臺幣
一千萬元以下罰金。
製迼、運輸、販賣第二級毒品者，處無期徒刑或七年以上有期徒刑，得併科新台幣七
百萬元以下罰金。
製造、運輸、販賣第三級毒品者，處五年以上有期徒刑，得併科新臺幣五百萬元以上
罰金。
製迼、運輸、販賣專供製迼或施用毒品之器具者，處一年以上七年以下有期徒刑，得
併科新臺幣一百萬元以下罰金。
前四項之未遂犯罰之。


司法院資訊處製作；財團法人民間司法改革基金會備份。
